【裁判字號】    93,勞簡上,19
【裁判日期】    950831
【裁判案由】    損害賠償等
【裁判全文】
臺灣高雄地方法院民事判決            93年度勞簡上字第19號
上  訴  人  永駿豐建設工業股份有限公司
法定代理人  甲○○
訴訟代理人  陳俊偉  律師
被  上訴人  丙○○
訴訟代理人  丁○○
當事人間請求損害賠償等事件，上訴人對於民國93年10月18日本
院鳳山簡易庭93年度鳳勞簡字第8 號第一審判決提起上訴，本院
於95年8 月17日言詞辯論終結，判決如下：
    主  文
上訴駁回。
第二審訴訟費用由上訴人負擔。
    事實及理由
一、本件被上訴人起訴主張：被上訴人自民國88年8 月1 日起至
    92 年5月31日止，受僱於上訴人，擔任開發部經理，上訴人
    依法應以被上訴人薪資為被上訴人投保勞工保險，而被上訴
    人月投保薪資應為新臺幣（下同）42,000元，惟上訴人竟以
    月投保薪資36,300元為被上訴人投保勞工保險，將被上訴人
    之月投保薪資金額以多報少，致被上訴人於91年12月10日向
    勞工保險局請領之母親死亡之喪葬津貼短少17,100元；又被
    上訴人為勞動基準法所稱之勞工，因上訴人無故積欠被上訴
    人92年4 、5 月之薪資共計58,683元，上訴人迫於無奈，而
    向上訴人提出辭職書，並於同年5 月31日離職，被上訴人乃
    因上訴人不依勞動契約給付工作報酬，而終止契約，上訴人
    依勞動基準法第14條第4 項準用同法第17條之規定，自應給
    付被上訴人資遣費197,840 元。爰依勞工保險條例第72條第
    2 項及勞動基準法第14條第4 項準用同法第17條之規定，提
    起本訴。請求判決上訴人應給付被上訴人214,940 元，及自
    起訴狀繕本送達翌日起至清償日止，按週年利率百分之5 計
    算之利息（原審判決上訴人應給付被上訴人206,697 元，及
    自93年6 月26日起至清償日止，按週年利率百分之5 計算之
    利息，並駁回被上訴人其餘之請求，上訴人就敗訴部分全部
    上訴，被上訴人就上開駁回其請求部分並未聲明不服而告確
    定）於本院聲明求為判決：駁回上訴人之上訴。
二、上訴人辯稱：被上訴人起訴並未表明請求資遣費之訴訟標的
    ，原審於93年10月4 日言詞辯論時，直接詢問被上訴人訴訟
    代理人訴訟標的是否為勞工保險條例第72條第2 項，已有重
    大瑕疵，難謂合法。再上訴人為被上訴人投保勞工保險之投
    保薪資金額，均依規定辦理，並無短報情事，且縱令上訴人
    就月投保薪資金額有所疏漏，因上訴人已為被上訴人投保
    1500,000元之意外保險，保險金額亦高於原告短少之勞工保
    險喪葬津貼有88倍之多。又本件被上訴人係上訴人之經理，
    為業務部門主管，具有人事考核、人員調配、出貨審核及業
    務招攬之權，應屬公司法上之經理人，與上訴人間為委任關
    係，並無勞動基準法之適用。退而言之，縱令兩造間有勞動
    基準法之適用，因上訴人於92年3 月底，將薪資計算方式調
    整為業績制，致被上訴人於92年4 、5 月薪資陡降，以至於
    兩造對於被上訴人薪資之金額有所爭議，上訴人僅對於未能
    確定之薪資未為給付，與不依勞動契約給付工作報酬之情形
    有間，自難認上訴人所為業已違反勞動基準法第14條第1 項
    第5 款之規定，且被上訴人係因偽造職業傷害證明，向勞工
    保險局詐領職業傷害給付，經上訴人承辦人員盧麗香發現告
    知上訴人總經理乙○○，上訴人總經理乙○○央請盧麗香向
    被上訴人查詢後，仍不思改過，不用心拓展業務，且破壞上
    訴人之規定，將上訴人與訴外人和瀧營造有限公司間（下稱
    和瀧公司）簽訂之合約書盜走，並塗改其所保管之預伴混凝
    土訂購合約客戶一覽表，再經上訴人總經理乙○○發現，上
    訴人之法定代理人甲○○要求被上訴人自行離職，否則，將
    逕行終止勞動契約，始於95年5 月15日向上訴人提出其上記
    載「本人於92年5 月31日起自願辭職」等語之辭職書，後上
    訴人同意，兩造方合意終止勞動契約，被上訴人並未以上訴
    人未依勞動契約給付工作報酬為由終止契約，自無請求資遣
    費之權利。上訴聲明求為判決：(一)原判決不利於上訴人之部
    分廢棄。(二)上開廢棄部分，被上訴人在原審之訴駁回。
三、兩造不爭執之事項：
  (一)被上訴人自88年8 月1 日起至92年5 月31日止，受僱於上訴
    人，於93年5 月31日離職，任職期間共計3 年10月。
  (二)上訴人以36,300元之月投保薪資為被上訴人投保勞工保險。
  (三)被上訴人之母於91年11月30日死亡，若被上訴人勞工保險之
    月投保薪資為42,000元，可領得之喪葬津貼為126,000 元，
    若月投保薪資為36,300元，可領取之喪葬津貼為108,900 元
    。
四、本件之爭點：
  (一)被上訴人依勞工保險條例第72條第2 項之規定，請求上訴人
    賠償損害，有無理由?
  (二)被上訴人請求上訴人給付資遣費有無理由？
五、得心證之理由：
  (一)被上訴人依勞工保險條例第72條第2 項之規定，請求上訴人
    賠償損害，有無理由?
    1.按民事訴訟法第244 第1 項第2 款所定事項，原告於簡易
      訴訟起訴時得僅表明請求之原因事實，此觀之同法第428
      條第1 項之規定自明。考其立法意旨，乃因簡易事件，當
      事人往往自為訴訟而未委任律師為其訴訟代理人，如一律
      要求原告於起訴時即應明確表明其所得主張之法律關係，
      未免過苛，爰於該條第1 項增訂原告於起訴時得僅表明請
      求之原因事實。至於具體事件，如依原告所表明請求之原
      因事實，尚難判斷其所得主張之法律關係時，審判長應適
      時行使闡明權，命其敘明或補充之（民事訴訟法第428 條
      立法理由參照）。查被上訴人於本件簡易訴訟起訴時僅表
      明上訴人將其勞工保險之月投保薪資以多報少，致其於91
      年12月10日向勞工保險局請領之葬喪津貼短少17,100元，
      上訴人應負責賠償之原因事實，且依被上訴人所表明請求
      之原因事實，復難以判斷其所主張之法律關係，揆諸民事
      訴訟法第428 條第1 項之立法意旨，審判長自應適時行使
      闡明權，原審於93年10月4 日言詞辯論時，直接詢問被上
      訴人訴訟代理人訴訟標的是否為勞工保險條例第72條第2
      項，於法並無不合，上訴人認原審訴訟程序已有重大瑕疵
      ，難謂合法，不足採憑。
    2.查被上訴人主張自88年8 月1 日起至92年5 月31日止，受
      僱於上訴人，被上訴人投保勞工保險之月投保薪資應為
      42,000元之事實，業據其提出91年度各類所得扣繳憑單影
      本1 份為證，再觀之被上訴人提出之91年度各類所得扣繳
      憑單影本，可知被上訴人於91年度之薪資所得總額為
      493,200 元，每月平均薪資為41,100元，依照行政院勞工
      委員會於87年8 月28日發布之勞工保險月投保薪資分級表
      所示，被上訴人之投保薪資屬於第22級，月投保薪資為
      42,000元，是被上訴人此部分之主張，堪信為真正。再被
      上訴人主張上訴人以月投保薪資36,300元，為被上訴人投
      保勞工保險，又被上訴人之母於91年11月30日死亡，若被
      上訴人勞工保險之月投保薪資為42,000元，可領得之喪葬
      津貼為126,000 元，若月投保薪資為36,300元，可領取之
      喪葬津貼為108,900 元，因而短少17,100元，為被告於言
      詞辯論時所不爭執，依民事訴訟法第280 條第1 項之規定
      ，視同自認，並有出勞工保險被保險人投保資料表影本、
      勞工保險局93年8 月23日保承工字第09310392870 號函各
      1 份在卷可按（參見原審卷第110 頁至第112 頁），被上
      訴人此部分之主張，亦堪信為真實。從而，被上訴人主張
      其勞工保險之月投保薪資金額應為42,000元，上訴人以
      36,300元為被上訴人投保，將其月投保薪資金額以多報少
      ，致被上訴人於91年12月10日向勞工保險局請領母親死亡
      之喪葬津貼短少17,100元，堪信為真正。上訴人辯稱：上
      訴人為被上訴人投保勞工保險之投保薪資金額，均依規定
      辦理，並無短報情事云云，自不足採。
    3.復按，投保單位違背勞工保險條例規定，將月投保薪資金
      額以多報少或以少報多者，勞工因此所受之損失，應由投
      保單位賠償之。此觀諸勞工保險條例第72條第2 項之規定
      自明。查勞工保險條例所稱之勞工，乃指參加勞工保險之
      被保險人，與勞動基準法所稱之勞工，其涵義並不相同，
      本件被上訴人既為勞工保險之被保險人，自為勞工保險條
      例第72條第2 項所稱之勞工，又本件被上訴人之月投保薪
      資金額，既應為42,000元，因上訴人以月投保薪資36,300
      元為被上訴人投保，將被上訴人之月投保薪資金額以多報
      少，致被上訴人於其母死亡時，所能領得之喪葬津貼短少
      17,100元而受損失，揆諸前揭規定，上訴人對被上訴人因
      此所受之損失，自應負賠償責任。從而，被上訴人本於勞
      工保險條例第72條第2 項之規定，請求上訴人給付17,100
      元，洵屬正當。
    4.至上訴人雖辯稱：縱令上訴人就被上訴人投保勞工保險之
      月投保薪資金額有所疏漏，因上訴人已為被上訴人投保
      1500,000元之意外保險，保險金額亦高於原告短少之勞工
      保險喪葬津貼有88倍之多云云，惟查，上訴人是否另為被
      上訴人投保意外保險，原與其依勞工保險條例所負應依該
      條例之規定，按正確之投保薪資金額為勞工投保勞工保險
      之義務無涉，尚不足據為卸免其於違背勞工保險條例規定
      ，按正確之月投保薪資金額投保時，對於勞工因此所受損
      失之賠償責任。上訴人此部分之辯解，亦無足取。
  (二)被上訴人請求上訴人給付資遣費有無理由？
    1.兩造間之契約關係，有無勞動基準法之適用？
      (1)按勞動基準法所稱勞工，依同法第2 條第1 款規定固係
        指受雇主僱用從事工作獲致工資者而言，然非若僱傭契
        約之受僱人明定以供給勞務本身為目的（民法第487 條
        參照），故祗要受僱於雇主從事工作獲致工資者，即足
        當之，不以有僱傭契約為必要。又勞動基準法第2 條第
        6 款規定，約定勞雇間之契約為勞動契約，並未以僱傭
        契約為限。準此，凡是具有指揮命令及從屬關係者，均
        屬之。公司負責人對經理或副理，就事務之處理，若具
        有使用從屬與指揮命令之性質，且經理或副理實際參與
        業務，即屬於勞動契約之範疇，該經理或副理與公司間
        ，即有勞動基準法之適用（最高法院89年度臺上字第
        2371號、95年度臺上字第1492號判決參照）。
      (2)查被上訴人主張其為勞動基準法所稱之勞工，為上訴人
        所否認，辯稱：本件被上訴人係上訴人之經理，為業務
        部門主管，具有人事考核、人員調配、出貨審核及業務
        招攬之權，應屬公司法上之經理人，與上訴人間為委任
        關係，不得適用勞動基準法之規定云云。經查：
        (甲)被上訴人任職於上訴人，職務名稱雖為經理，惟公司
          之員工與公司間是否屬於勞動契約關係，應以契約之
          實質關係為判斷，不得以公司員工職務之名稱逕予推
          認，自不得以被上訴人職務名稱為經理，即認被上訴
          人非勞動基準法所稱之勞工，合先敘明。
        (乙)本件上訴人前於不按期給付被上訴人上開工資所涉之
          行政訴訟件事件，由高雄高等行政法院以93年度簡字
          第54號行政訴訟事件審理時，陳稱：上訴人從事預拌
          混凝土銷售業務，員工多係司機，經理有2 位，即被
          上訴人及陳輝煌，被上訴人負責業務開發，職務名稱
          係開發部經理，負責預拌混凝土銷售業務及工廠中司
          機、車輛調度、指派工地現場及車輛、設備零件之採
          購，陳輝煌係從事預拌混凝土銷售業務及混凝土強度
          之品質管理，上訴人之法定代理人負責上訴人之決策
          ，總經理乙○○則負責整個工廠之行政管理，如總務
          、採購、會計，被上訴人除從事業務招攬外，尚負責
          部分行政業務，上訴人之業務招攬有2 人，即被上訴
          人及陳輝煌等語（參見上開行政訴訟案卷第67頁、第
          68頁、第78頁）。再證人即上訴人之另一職務名稱為
          經理之陳輝煌於上開行政訴訟事件審理中證稱：伊從
          事業務、廠務、品管及工務等事務，主要之業務係從
          事推銷預拌混疑土業務，從事推銷預拌混凝土者，之
          前共有伊及被上訴人，目前則僅有伊1 人，被上訴人
          主要係負責業務招攬等語（參見上開行政訴訟案卷第
          80頁）。另證人即於擔任上訴人之顧問兼協理之蔡東
          益於上開行政訴訟事件審理中證述：被上訴人主要係
          從事業務之招攬，上訴人僅有2 名人員負責業務招攬
          等語（參見上開行政訴訟案卷第128 頁）。可知上訴
          人係以從事預拌混凝土銷售為業，上訴人之法定代理
          人負責上訴人之決策，總經理負責整個工廠之行政管
          理，被上訴人及上訴人之另一職務名稱為「經理」之
          陳輝煌，為該公司內實際負責推銷預拌混凝土業務之
          人，被上訴人任職上訴人期間，主要之工作，則為推
          銷預拌混凝土業務，上訴人之法定代理人，就事務之
          處理，對於被上訴人，自有指揮命令及監督之權限。
        (丁)綜上，被上訴人受僱於上訴人，縱令職務名稱為「經
          理」，且有若干人事考核、人員調配、出貨審核之權
          限，惟上訴人之法定代理人對被上訴人，就事務之處
          理，具有使用從屬及指揮命令之性質，且被上訴人主
          要之工作為實際參與推銷業務，揆諸前揭說明，被上
          訴人與上訴人間，應屬勞動契約之範疇，而有勞動基
          準法之適用。上訴人辯稱其與被上訴人間係委任關係
          ，故無勞動基準法之適用云云，不足採憑。
    2.被上訴人是否因上訴人不依勞動契約給付工作報酬而終止
      契約？
      (1)按上訴後，當事人不得提出新攻擊或防禦方法。但有下
        列情形之1 者，不在此限：1 因第一審法院違背法令致
        未能提出者。2 事實發生於第一審法院言詞辯論終結後
        者。3 對於在第一審已提出之攻擊或防禦方法為補充者
        。4 事實於法院已顯著或為其職務上所已知或應依職權
        調查證據者。5 其他非可歸責於當事人之事由，致未能
        於第一審提出者。6 如不許其提出顯失公平者。前項但
        書各款事由，當事人應釋明之。違反前2 項之規定者，
        第2 審法院應駁回之，民事訴訟法第447 條第1 項至第
        3 項分別定有明文。上開規定，於簡易程序之上訴程序
        ，準用之，此參諸同法第436 條之1 第3 之規定自明。
        查上訴人於原審雖未辯稱：被上訴人係因偽造職業傷害
        證明，向勞工保險局詐領職業傷害給付，經上訴人承辦
        人員盧麗香發現告知上訴人總經理乙○○，上訴人總經
        理乙○○央請盧麗香向被上訴人查詢後，仍不思改過，
        不用心拓展業務，且破壞上訴人之規定，將上訴人與訴
        外人和瀧公司間簽訂之合約書盜走，並塗改其所保管之
        預伴混凝土訂購合約客戶一覽表，再經上訴人總經理乙
        ○○發現，上訴人之法定代理人甲○○要求被上訴人自
        行離職，否則，將逕行終止勞動契約，始於95年5 月15
        日向上訴人提出其上記載「本人於92年5 月31日起自願
        辭職」等語之辭職書，後上訴人同意，兩造方合意終止
        勞動契約云云，於本院始提出此項辯解，屬於新攻擊防
        禦方法，惟上訴人於原審即已辯稱被上訴人乃自動離職
        ，上訴人上開辯解，僅係對於原審已提出之攻擊防禦方
        法為補充，符合民事訴訟法第447 條第1 項第3 款之規
        定，揆諸前揭說明，應予准許。
      (2)次查，本件被上訴人主張因上訴人不依勞動契約給付報
        酬而終止契約，為上訴人所否認，並以前揭情詞置辯，
        並聲請訊問證人即上訴人之總經理乙○○及上訴人之負
        責人甲○○為證。經查：
        (甲)被上訴人未依勞動契約給付工作報酬，積欠上訴人92
          年4 、5 月之薪資，共計58,683元，應給付被上訴人
          58,683元之工作報酬之事實，業經本院93年度勞小上
          字第2 號民事判決認定屬實，有上開民事判決1 份在
          卷可按，被上訴人主張上訴人未依勞動契約給付工作
          報酬之事實，堪信為真正。至上訴人雖辯稱：本件兩
          造於92年3 月底，將薪資計算方式，調整為業績制，
          致被上訴人92年4 、5 月薪資陡降，兩造對於薪資之
          金額有所爭議，致未能確定之部分未為給付，不論被
          上訴人是否同意上訴人以業績制計算之薪資，均與不
          依勞動契約給付工作報酬之情形有間，自難認上訴人
          所為已違勞動基準法第14條第1 項第5 款之規定云云
          ，惟查，雇主於與勞工合意變更勞動契約約定之工作
          報酬之前，自應依勞動契約之約定給付工作報酬即薪
          資，不得任意調降勞工之工作報酬即薪資，並以工作
          報酬即薪資有所爭議為由，據為不依勞動契約給付工
          作報酬之理由，上訴人此部分之辯解，自不足採。
        (乙)被上訴人於92年5 月31日離職後，在92年6 月16日依
          勞資爭議處理法，向高雄縣政府勞工局申請調解時，
          於爭議要點（事實及經過）及請求調解事項欄記載「
          (三)請調解，私自降薪逼員工離職，請求資遣費」等語
          （參見原審卷第49頁），嗣於92年6 月25日調解之結
          論為「勞資雙方同意於92年7 月2 日晚上7 點就勞資
          雙方請求協商解決本案，如達成和解當場支付積欠工
          資」等語（參見原審卷第59頁），可見被上訴人於92
          年5 月31日離職後，在93年6 月18日提起本件訴訟以
          前，向高雄縣政府勞工局申請調解時，即已表示上訴
          人擅自調降薪資，即不依勞動契約給付工作報酬，使
          其因而離職。參以上訴人前因被上訴人訴請其給付積
          欠之92年4 、5 月之薪資，而由本院鳳山簡易庭以93
          年度鳳勞小字第1 號事件審理時，於93年5 月13日在
          民事答辯理由(一)狀中陳稱：「……為求業績提升，乃
          於92年3 月間與被告（即本件之上訴人）及另一經理
          陳輝煌達成薪資計算之協議，以業務績效做為薪資計
          算標準，……今原告（即本件之被上訴人）不願與被
          告（即本件之上訴人）共體時艱而離（該民事答辯理
          由(一)狀誤繕為難）開公司」等語（參見本院93年度鳳
          勞小字第1 號給付工資金事件案卷第54頁），表示上
          訴人為求業績提升，改以業務績效為薪資計算標準，
          被上訴人因不願共體時艱，因而離職等情，亦徵被上
          訴人確因薪資問題而離職。又被上訴人確於92年5 月
          15日向上訴人提出辭職書，向上訴人為終止兩造間勞
          動契約之意思表示，復有被上訴人書立之辭職書影本
          1 份在卷可按。綜上所述諸情參互以析，足見被上訴
          人主張因上訴人不依勞動契約給付工作報酬，而終止
          契約之事實，堪信為真實。上訴人辯稱：被上訴人並
          未以上訴人未依勞動契約給付工作報酬為由終止契約
          云云，亦不足採。
        (丙)證人即上訴人之負責人甲○○於本院準備程序中先稱
          ：並不記得被上訴人辭職之理由云云，再稱：被上訴
          人非因薪資原因而離職，被上訴人至勞工局陳情時，
          伊始知其因薪資而離職云云，嗣於本院受命法官於準
          備程序中詢問證人甲○○前於93年度鳳勞小字第1 號
          事件審理時，因何未提及被上訴人因其他因素而離職
          ，復稱：當時總經理乙○○僅告知被上訴人因業績不
          佳，自行離職云云，前後證述反覆不一，證人甲○○
          證述：被上訴人非因薪資原因而離職等情，已難採信
          。其次，證人即上訴人之總經理乙○○於本院準備程
          序中雖證稱：丙○○因知虛報職業災害、將公司合約
          書交予其他公司等事，東窗事發，不得不請辭云云，
          惟核與證人甲○○於準備程序中證稱：被上訴人於提
          出辭職書後，辦理移交時，因上訴人告知合約書短少
          1 份，告以業將與和瀧公司之合約書撕毀，事後，始
          知被上訴人將該合約書帶至另一公司等語，及本院受
          命法官於準備程序中詢問證人甲○○前於93年度鳳勞
          小字第1 號事件審理時，因何未提及被上訴人因其他
          因素而離職，證人甲○○證述：當時總經理乙○○僅
          告知被上訴人因業績不佳，自行離職云云，顯有矛盾
          ，足見證人乙○○之證言，亦難採憑。從而，上訴人
          辯稱：被上訴人係因偽造職業傷害證明，向勞工保險
          局詐領職業傷害給付，經上訴人承辦人員盧麗香發現
          告知上訴人總經理乙○○，上訴人總經理乙○○央請
          盧麗香向被上訴人查詢後，仍不思改過，不用心拓展
          業務，且破壞上訴人之規定，將上訴人與訴外人和瀧
          營造有限公司間（下稱和瀧公司）簽訂之合約書盜走
          ，並塗改其所保管之預伴混凝土訂購合約客戶一覽表
          ，再經上訴人總經理乙○○發現，上訴人之法定代理
          人甲○○要求被上訴人自行離職，否則，將逕行終止
          勞動契約，始於95年5 月15日向上訴人提出其上記載
          「本人於92年5 月31日起自願辭職」等語之辭職書云
          云，自無足取。
        (戊)上訴人另雖辯稱：被上訴人於95年5 月15日向上訴人
          提出其上記載「本人於92年5 月31日起自願辭職」等
          語之辭職書，後上訴人同意，兩造方合意終止勞動契
          約，自無請求資遣費之權利云云。惟查，法定或約定
          終止權之行使為單獨行為，發生效力與否，端視有無
          法定或約定終止之事由存在，無待他方當事人之承諾
          ，自不因他方當事人之同意或未為反對之意思表示而
          成為合意終止。查本件上訴人既不依勞動契約給付工
          作報酬，被上訴人依勞動基準法第14條第1 項第5 款
          之規定，自得不經預告，行使法定終止權，終止兩造
          間之勞動契約，無待被上訴人之同意。況於被上訴人
          行使法定終止權，終止兩造間之勞動契約之後，兩造
          間之勞動契約即已消滅，上訴人亦無對於業已消滅之
          勞動契約而為同意終止與否之意思表示之可能。上訴
          人辯稱：兩造乃合意終止勞動契約云云，亦無足取。
        (己)綜上所陳，被上訴人主張因上訴人不依勞動契約給付
          報酬而終止契約，應堪採信。
    (3)按雇主不依勞動契約給付工作報酬者，勞工得不經預告終
      止契約，又勞工以上開情形終止勞動契約者，雇主應依下
      列規定發給勞工資遣費：1 在同一雇主之事業單位繼續工
      作，每滿1 年發給相當於1 個月平均工資之資遣費。2 依
      前款計算之剩餘月數，或工作未滿1 年者，以比例計給之
      。未滿1 個月者以1 個月計。又勞動基準法所稱之平均工
      資：謂計算事由發生之當日前6 個月內所得工資總額除以
      該期間之總日數所得之金額。工作未滿6 個月者，謂工作
      期間所得工資總額除以工作期間之總日數所得之金額。工
      資按工作日數、時數或論件計算者，其依上述方式計算之
      平均工資，如少於該期內工資總額除以實際工作日數所得
      金額百分之60者，以百分之60計。此參之勞動基準法第14
      條第1 項第5 款、第4 項、第17條及第2 條第4 款之規定
      自明。查被上訴人既因上訴人不依勞動契約給付工作報酬
      而終止契約，揆諸前揭規定，上訴人自應依勞動基準法之
      規定，發給勞工資遣費。次查，被上訴人自88年8 月1 日
      起至92年5 月31日止，受僱於上訴人，共計3 年10月，此
      為兩造所不爭執，又被上訴人於90年7 月起至92年5 月止
      每月之薪資為49,460元，亦經本院93年度鳳勞小字第1 號
      給付工資金事件認定屬實，再依勞動基準法第2 條第4 款
      之規定計算，堪認被上訴人1 個月之平均工資為49,460元
      （計算式：49,460×6 ÷6 ＝49,460）。準此，被上訴人
      所得請求上訴人發給之資遣費共計189,597 元【計算式：
      49,460×〔3 ＋（10/12） 〕＝189,597 元，小數點以下
      4 捨5 入】。
六、綜上所陳，被上訴人依勞工保險條例第72條第2 項及勞動基
    準法第14條第2 項準用同法第17條之規定，請求上訴人給付
    206,697 元，及自起訴狀繕本送達之翌日即93年6 月26日起
    至清償日止，按週年利率百分之5 計算之利息，為有理由，
    應予准許。原審就上開應予准許部分，判命上訴人給付，並
    依職權為假執行之宣告，核無不合，上訴意旨指摘原判決不
    當，求予廢棄改判，為無理由，應予駁回。
七、本件事證已臻明確，兩造其餘攻擊防禦方法，經核與本件判
    決結果不生影響，爰不一一論述，附此敘明。
八、據上論結，本件上訴為無理由，依民事訴訟法第436 條之1
    第3項 、第449 條第1 項、第78條，判決如主文。
中    華    民    國    95    年    8     月    31    日
                        勞工法庭  審判長法  官  鄭月霞
                                        法  官  邱泰錄
                                        法  官  伍逸康
以上正本證明與原本無異。
本判決不得上訴。
中    華    民    國    95    年    8     月    31    日
                                        書記官  林雯琪


司法院資訊處製作；財團法人民間司法改革基金會備份。
